臺灣雲林地方法院刑事判決　　　　　　　　　　　　　九十三年度訴字第四四六號
　　公　訴　人　臺灣雲林地方法院檢察署檢察官
　　被　　　告　丙○○
　　選任辯護人　楊勝夫律師
右列被告因違反電業法等案件，經檢察官聲請簡易判決處刑（九十三年度偵字第五五
０號），本院北港簡易庭認為不宜以簡易判決處刑（九十三年度港簡字第一六六號）
，移
    主  文
丙○○無罪。
    理  由
壹、程序事項：
    被告丙○○之年籍，於簡易判決處刑書載為「民國○○○年○月○日生，住雲林
    縣虎尾鎮○○路二二二號七樓，身分證統一編號：Ｚ000000000號」，
    而觀之警詢及偵查筆錄，係載為如當事人欄所示之資料，足認該簡易判決處刑書
    上所載被告年籍資料係誤載，且經公訴檢察官當庭更正，本件起訴當事人之同一
    性顯不受影響，自應予以更正審理，合先敘明。
貳、實體事項：
一、公訴意旨：
  (一)公訴事實：
    丙○○為臺灣電力股份有限公司（下稱臺電公司）電號00－00－0000－
    00－0號、電表號碼00000000號用戶之用電人，契約容量為二十五馬
    力，電度表裝設於地號為雲林縣口湖鄉○○段一四五之二號土地漁塭旁。詎丙○○為減付電費，竟意圖為自己不法之所有，於民國九十二年間某日，將公務員職
    務上委託掌管之電表封印鉛塊予以撬開，而損壞封印，於電表內部以直流電輸入
    電表電壓線圈，造成電壓線圈燒毀調整結構，以此方式使電錶圓盤轉慢或不轉計
    度失準，在上址竊取臺電公司之電源使用，並將原申請馬力數二十五馬力，私自
    增加馬力數為六十五馬力。嗣於九十二年十二月十八日十三時在上開地點，為臺
    電公司雲林區營業處稽查員己○○會警查獲，並扣得經丙○○改裝後之電表二個
    （公訴人誤載為一個）。
  (二)起訴法條：
    係犯電業法第一百零六條第三款、第六款（公訴人於審理時追加第六款之竊電罪
    ）之竊電及刑法第一百三十八條之損壞公務員委託第三人掌管之文書等罪嫌。
  (三)公訴證據：
  1.證人即台電公司雲林區營業處用電稽查員己○○、丁○○、查獲之員警乙○○等
    人之證述。
  2.證人即被告婆婆庚○、兒子戊○○等人之證述。
  3.台電公司九十二年十二月十八日用電實地調查書、追償電費計算單、用電戶基本
    資料、用戶繳費記錄各一件，及現場查獲（電度表位置、內部、損壞封印）之照
    片九幀。
  4.台電公司雲林區營業處九十三年九月二十二日雲區費稽發字第九三０九０三八三
    Ｙ號所附之電號00000000000號用戶，自八十八年一月起至九十三年
    二月一日止之用戶繳費紀錄一份。
  5.中興電工機械股份有限公司重電事業處函覆本院之電度表檢驗報告一份。
  6.扣案之電表二個。
二、本院之判斷：
  (一)按犯罪事實應依證據認定之，無證據不得推定其犯罪事實；又不能證明被告犯罪
    者，應諭知無罪之判決，刑事訴訟法第一百五十四條、第三百零一條第一項分別
    定有明文。而認定不利於被告之事實，須依積極證據，苟積極證據不足為不利於
    被告事實之認定時，即應為有利於被告之認定，更不必有何有利之證據；又事實
    之認定，應憑證據，如未能發現相當證據，或證據不足以證明，自不能以推測或
    擬制之方法，以為裁判基礎（最高法院三十年上字第八一六號、四十年台上字第
    八六號判例可資參照）。次按刑事訴訟法第一百六十一條已於九十一年二月八日
    修正公布，其第一項規定：檢察官就被告犯罪事實，應負舉證責任，並指出證明
    之方法。因此，檢察官對於起訴之犯罪事實，應負提出證據及說服之實質舉證責
    任。倘其所提出之證據，不足為被告有罪之積極證明，或其指出證明之方法，無
    從說服法院以形成被告有罪之心證，基於無罪推定之原則，自應為被告無罪判決
    之諭知，最高法院九十二年臺上字第一二八號著有判例足參。
  (二)本件被告丙○○固不否認該電表現在為其使用中，惟堅詞否認有何竊電及損壞公
    務員委託第三人掌管之文書等罪嫌，並辯稱：該用電係伊先生所申請，用於養鰻
    魚，伊先生二、三年前過世後，就由伊接手繼續養，伊對於電不了解，伊只知道
    有電可以使水車動，怎麼計量伊不知道等語。
  (三)經查：
  1.證人即查獲員警乙○○於本院審理時結證稱：伊在現場時，台電人員還沒有破壞
    電表箱之封印鎖，只有量電表，當時庚○及台電人員已在現場，封印鎖尚無破壞
    痕跡，伊在現場看台電人員用工具打開電表箱封印鎖，然後打開電表箱，裡面還
    有二個封印，然後拆開封印後，就將申請之電表拆下來等語（詳見本院卷第一四
    ０、一四一頁），並佐以勘驗查獲當時之錄影帶，藉以了解電表鐵箱是如何打開
    ，及電表遭破壞和現場測試電表之情形，其勘驗結果「鐵箱分二層，二層均有封
    印鎖封住，台電人員先用黃色柄的鉗子剪開下面鐵箱外的封印鎖（編號：Ｗ９１
    ），就直接打開鐵箱，打開後裡面有一封印（編號：Ｗ８９）及紅色電表一個及
    灰色電表一個；之後又剪開上面鐵箱外的封印鎖（編號：Ｗ９１），就直接打開
    鐵箱。之後就用碼表及測量器，測量電表。測量完後，台電人員又用鉗子剪開裡
    面的封印鎖（編號：Ｗ８９），打開後，裡面灰色電表還有一個封印鎖（編號：
    Ｗ８９），紅色電表也有一個封印鎖（編號：Ｗ８８）。之後台電人員又用鉗子
    打開最裡面封印鎖，拆開電表。」等情，足以證明本件查獲過程並無辯護人所質
    疑之不當情事存在，亦即本件查獲及拆卸封印鎖、電表等過程均係合法，堪以認
    定。
  2.又證人即台電公司雲林區營業處用電稽查員己○○於本院審理時結證稱：沒有他
    們的人在旁邊，我們不會去動電表，頂多看一下外表，本件係因為看到封印鎖被
    破壞了，所以才會直接用工具剪開，破壞之情形，乃是指封印鎖，一邊是活動，
    一邊是固定的，如果是經過人為破壞的話，活動壓回去，固定的地方會彎曲，且
    活動的那邊會產生一個黑點，而有看到黑點的話就是有重新再裝回去，當時水車
    有在使用，就馬上用電力計去測量，電力使用異常，該使用異常部分係電壓線有
    不正常的燒毀情形，是人為破壞之情形機率為百分之九十以上；伊稽查的時候是
    用電力計測量的，且看到外面的封印鎖有被破壞，所以才判斷是遭人為破壞竊電
    的，是用直流電就可以造成電壓線圈燒毀，造成電表計量失準等語（詳見本院卷
    第一五七至一五九頁、第一六二頁），及證人丁○○於本院審理時結證稱：本件
    申請之馬力為二十五馬力，查獲時係根據電力公司營業規則第十九條及用電資料
    書，計算結果，總計是六十五點四九，而根據第十九條第二項之規定，所以總數
    是六十六馬力，扣除二十五馬力後，是超約四十一馬力，抽水器一部是十馬力，
    以二部抽水器的設備是二十馬力，以下各項則依此類推，就本件而言，不需要去
    計算功率因素，因為在現場有清點出設備，且有去實地測量出來，就不需要去計
    算功率因素；這個電表並非是單一電表，電表上有一個ＣＴ，所以這個電表可以
    從二十五馬力用到七十五馬力，被告不需要去變更電表，營業規則非看你使用多
    少，而是看你的設備去計算使用馬力，如果使用那些設備而超過原申請馬力，就
    必須要向電力公司申請變更等語（詳見本院卷第一六三、一六五頁）。再佐以卷
    附之中興電工機械股份有限公司重電事業處函覆本院之電度表檢驗報告（見本院
    卷第一００至一０三頁）、台電公司雲林區營業處九十三年九月二十二日雲區費
    稽發字第九三０九０三八三Ｙ號所附之電號00000000000號用戶自八
    十八年一月起至九十三年二月一日止之用戶繳費紀錄（見本院卷第四五至九八頁
    ）、台電公司九十二年十二月十八日用電實地調查書等各一件，及現場查獲（電
    度表位置、內部、損壞封印）之照片九幀暨扣案之電表二個等物。足以證明本件
    電表確實有因異常電壓造成燒毀，而又係人為所造成的等情，洵堪認定。
  3.而證人即被告婆婆庚○、兒子戊○○等人均證稱：該電表目前為丙○○所使用中
    ，係謝復添所申請，謝復添過世後就由丙○○接手管理，時間約二、三年等語（
    詳見警訊筆錄及本院九十三年十二月二十二日審理筆錄），且有卷附之用電戶基
    本資料表可參（詳見警卷）。被告供稱該電係謝復添所申請，且現為其使用中等
    情，堪認與事實相符，應認可採。
  4.惟證人己○○於本院審理證稱：無法判斷電壓線圈被燒壞時間，亦無法判斷電壓
    線圈被燒斷竊電的時間等語（詳見本院卷第一六三頁），及證人丁○○於本院審
    理證稱：伊不知道本件造成使用馬力增加之設備係何人增加的，亦不清楚係何時
    增加等語（詳見本院卷第一六七頁）。再參以本件電表自八十八年一月起至九十
    三年二月一日止之用戶繳費紀錄（詳見本院卷第四五至九八頁之台電公司雲林區
    營業處九十三年九月二十二日雲區費稽發字第九三０九０三八三Ｙ號所附之電號
    00000000000號用戶之繳費紀錄），其間九十二年二、五月、七至十
    二月、八十八年五、六月間均為一至二千元之用電紀錄，而九十一年十二月、九
    十二年三月、四月亦同有三千餘元之用電紀錄，九十年八、九、十、十一月、九
    十一年五月均為一萬元以上之用電紀錄，其用電紀錄不一，無一定律，自難僅憑
    該用電之數量多寡而推斷該電表之線圈燒燬時間，公訴人僅以九十二年之用電紀
    錄普遍偏低，即推斷被告之毀壞公務員委託第三人掌管之文書及竊電行為係在九
    十二年間某日，尚乏依據。
  5.再者，被告僅係國小畢業程度，其雖為本件電表之現使用人，然被告是否有能力
    破壞，是否為被告本人所破壞，抑或被告之家屬或僱工破壞，係以何方式破壞，
    公訴人均未予說明，僅以被告係現使用人即因此電表之破壞使之降低轉速，而受
    有利益，其為毀壞公務員委託第三人掌管之文書及竊電之行為人，殊嫌擅斷。況
    公訴人所提上揭證據雖確有電表損壞情形，然不足採為不利於被告事實認定之間
    接證據，自難僅憑被告係現使用人，即推測被告犯罪，而為被告有罪之認定。
  6.綜上所述，本件依公訴人所提之證據，尚不足以認定被告丙○○確有損壞公務員
    委託第三人掌管之文書及竊電等行為。被告及辯護人所為無罪之答辯，應可採信
    ，依前開說明及判例意旨，自應為被告丙○○無罪之諭知。
、適用法律依據：
    刑事訴訟法第四百五十二條、第三百零一條第一項。
本案經檢察官甲○○到庭執行職務。
中      華      民      國      九十四      年      一    月    二十五  日
                                         臺灣雲林地方法院刑事第四庭
                                           審判長法  官  吳  福  森
                                                 法  官  吳  錦  佳
                                                 法  官  李  淑  惠
右正本證明與原本無異。
如不服本判決，應於送達後十日內，向本院提出上訴狀。（須附繕本）
                                                 書記官  徐  基  典
中      華      民      國      九十四      年      一    月    二十五  日
